臺灣新竹地方法院民事裁定  
110年度聲字第70號
聲  請  人  莊怡泓  

相  對  人  莊彭美女

關  係  人  莊怡裕  
代  理  人  羅閎逸律師
            陳瑞斌律師 
上列聲請人聲請選任特別代理人事件，本院裁定如下：
    主  文
選任陳湘如律師(設新竹縣○○市○○○○街00號4樓)於相對人莊彭美
女（女，民國00年0月00日生，身分證字號：Z000000000號）對
莊怡裕提起塗銷坐落門牌號碼新竹市○○路000巷0號房地所有權移
轉登記之訴（含假扣押、假扣押執行程序、假處分、假處分執行
程序）、刑事附帶民事訴訟、強制執行（含假執行程序）事件時
，為相對人之特別代理人。
    理  由
一、按無訴訟能力人有為訴訟之必要，而無法定代理人或法定代
    理人不能行代理權者，其親屬或利害關係人，得聲請受訴法
    院之審判長，選任特別代理人，民事訴訟法第51條第2項定
    有明文。
二、本件聲請人主張：聲請人為相對人之五子，相對人為民國00
    年0月00日出生，年近85歲，因頭部撞擊，而受有急性腦血
    管疾病（包括但不限於蜘蛛膜下腔出血、腦内出血、腦梗塞
    、其他腦血管疾病）、上下肢關節移動疾患、上下肢肌肉力
    量功能疾患，生活無法自理，須專人照顧，故於109年7月2
    日核發重度身心障礙證明，目前意識不清，無法為訴訟行為
    。詎相對人之二子即關係人莊怡裕於109年11月13日，趁相
    對人意識不清之狀態，擅自將相對人所有系爭門牌號碼新竹
    市○○路000巷0號房地(下稱：系爭房地)，以買賣為原因，辦
    理所有權移轉登記至莊怡裕名下，為此相對人確有對訴外人
    莊怡裕訴請塗銷系爭所有權移轉登記，及聲請假處分，以避
    免莊怡裕將系爭房地出售、脫產，為此依民事訴訟法第51條
    第2項規定，聲請為相對人選任特別代理人。
三、經查，聲請人主張之前揭事實，業據提出相對人之重度身心
    障礙證明（鑑定日期109年6月12日）及聲請人所有中華民國
    身分證各一紙附卷可稽，復經本院依職權向相對人就醫新竹
    馬偕紀念醫院調閱相對人自108年10月1日起迄今之病歷資料
    ，可知相對人確於108年11月5日從家中床上跌落，意識躁動
    ，經家屬護送119前往新竹馬偕紀念醫院急診就醫，於108年
    11月19日出院，出院診斷為：蜘蛛膜下腔出血、右側硬腦膜
    下出血併左側偏癱、高血壓、血小板減少、泌尿道感染、低
    鉀血症等病症，嗣即陸續在新竹馬偕紀念醫院復健科接受治
    療至110年5月11日，此有新竹馬偕紀念醫院於110年9月2日
    以馬院竹外系乙字第1100009689號函覆聲請人就醫之病歷紀
    錄資料為憑，且相對人於本院110年7月29日訊問期日到庭經
    本院詢問：「(問：關係人莊怡裕為你何人？)相對人抬頭看
    莊怡裕沒有回答。」、「(問：是否認識大媳婦莊蔡秀亮？)
    答：我不知道。」、「(問：你兒子叫什麼名字？)相對人抬
    頭看莊怡飛沒有回答。」等情(詳本院110年7月29日訊問筆
    錄)，足見聲請人主張相對人意識表達不清，無法以己意判
    斷是否要就系爭坐落門牌號碼新竹市○○路000巷0號房地所有
    權移轉登記事宜進行訴訟，尚非無據。
四、本院審酌相對人為25年3月28日出生，配偶已死亡，育有五
    名子女，其所有系爭房地於109年11月19日以買賣為登記原
    因移轉所有權登記予關係人莊怡裕，為聲請人及關係人莊怡
    飛質疑並非出於相對人真意為之，則相對人所有系爭房地過
    戶之情形在相對人子女間既有爭執，且涉及相對人日後受照
    顧之處所、子女間負擔扶養費用、繼承系爭房地之期待權等
    情事均俱有利害關係，若由聲請人擔任相對人之特別代理人
    ，恐無法妥善、公平代理相對人，為釐清相對人所有系爭房
    地實際過戶情事，及維護相對人受照顧權益，本院乃詢問新
    竹律師公會有無律師有意願擔任相對人之特別代理人，經社
    團法人新竹律師公會於110年8月16日以(110)新律字第168號
    函覆陳湘如律師等有意願擔任相對人本件特別代理人，本院
    審酌後，認為選任陳湘如律師為相對人之特別代理人，應屬
    適當，爰依法選任之。
五、依民事訴訟法第51條第2項，裁定如主文
中　　華　　民　　國　　110 　年　　9 　　月　　14　　日
                  民事第二庭法　　　官　王佳惠
以上正本係照原本作成。
如對本裁定抗告須於裁定送達後10日內向本院提出抗告狀。
中　　華　　民　　國　　110 　年　　9 　　月　　14　　日
                            書  記  官　黃伊婕